臺灣雲林地方法院民事簡易判決
111年度簡字第61號
原      告  吳世賢  
訴訟代理人  陳盈壽律師
被      告  劉鳳德  

上列被告因過失致死等案件，經原告提起損害賠償之附帶民事訴
訟（111年度交附民字第2號），經本院刑事庭裁定移送前來，本
院於民國111年5月19日言詞辯論終結，判決如下：
    主  文
被告應給付原告新臺幣貳拾柒萬陸仟伍佰捌拾玖元，及自民國一
百一十一年五月十七日起至清償日止，按週年利率百分之五計算
之利息。
原告其餘之訴駁回。
訴訟費用由被告負擔十分之一，餘由原告負擔。
本判決原告勝訴部分得假執行。
原告其餘假執行之聲請駁回。
    事實及理由
壹、程序方面：
    按訴狀送達後，原告不得將原訴變更或追加他訴，但請求之
    基礎事實同一者，或減縮應受判決事項之聲明者，不在此限
    ，民事訴訟法第255條第1項第2、3款定有明文。本件原告提
    起刑事附帶民事起訴狀，訴之聲明第一項求為判決：被告應
    給付原告新臺幣（下同）500萬元，及自起訴狀繕本送達翌
    日起至清償日止，按年利率5％計算之利息。嗣於民國111年5
    月6日以民事準備書狀，變更上開訴之聲明求為判決：被告
    應給付原告300萬元，及自本準備書狀繕本送達翌日起至清
    償日止，按年息5％計算之利息。原告上開請求均是基於被告
    於110年9月15日過失致人於死之不法侵權行為造成損害之事
    實，變更之訴與原訴之原因事實，有其社會事實上之共通性
    及關聯性，就原請求所主張之事實及證據資料，於變更之訴
    得加以利用，請求之基礎事實同一，且屬減縮應受判決事項
    之聲明，依上開規定，應予准許。
貳、實體方面：
一、原告主張：
　㈠被告明知其並無汽車駕駛執照，於110年9月15日19時30分許
    ，竟無照駕駛車牌號碼000-0000號自用小客車（下稱系爭小
    客車），沿雲林縣臺西鄉海口村某防汛道路由西往東方向行
    駛，行經雲林縣臺西鄉海口村台17線公路與防汛道路口（即
    雲林縣○○鄉○○村○00○○路○○○路○○號035959號處）時，本應注
    意防汛道路係專供渠道救災、搶險及維護管理之用，非屬一
    般道路供民眾通行使用，且進入無號誌交岔路口前，應充分
    注意有無左右來車，隨時採取必要之安全措施，而依當時天
    候晴、夜間有照明、路面鋪裝柏油、乾燥無缺陷、無障礙物
    且視距良好，並無不能注意之情事，竟疏未注意及此而貿然
    通過上開路口，適有被害人吳中隆騎乘車牌號碼000-0000號
    普通重型機車（下稱系爭機車），沿雲林縣臺西鄉海口村台
    17線公路由北往南方向行駛至上開路口，見狀閃避不及而撞
    擊被告系爭小客車之左後方車門（下稱本件車禍）。詎被告
    於肇事後，明知已駕車肇事致人受傷，竟因懷疑自己已遭另
    案通緝不敢停留，遂基於肇事逃逸之犯意，未報警或將被害
    人吳中隆送醫救護，亦未留在現場等候處理，短暫停頓片刻
    後旋又駕車逕行離去。嗣經路旁民眾見聞後報警處理，並將
    被害人吳中隆送往長庚醫療財團法人嘉義長庚紀念醫院（下
    稱嘉義長庚醫院）急救，惟被害人吳中隆因受有右側硬腦膜
    下出血合併腦水腫、中線偏移、腦幹衰竭、雙側肺挫傷合併
    呼吸衰竭、顱骨骨折及右側橈骨骨折等傷害，經急救後仍於
    翌（16）日2時4分許不治死亡。
　㈡被害人吳中隆因被告之不法侵害，經送醫院救治後仍傷重不
    治死亡，被害人吳中隆之死亡與被告之侵權行為有因果關係
    ，而原告為被害人吳中隆之父親，爰依民法第184條第1項前
    段、第192條第1項、第2項、第194條等規定，請求被告負賠
    償責任。原告請求賠償之明細如下：
　⒈殯葬費用部分：
　　原告因被害人吳中隆死亡而支出殯葬費用159,000元。
　⒉扶養費部分：　
　　原告於52年6月30日出生，現年60歲，依109年臺灣地區簡易
    生命表所示，尚餘22.57年壽命，按行政院主計總處所公布
    之「平均每人月消費支出」，雲林縣支出每月為18,270元，
    則每年以219,240元計算，依霍夫曼計算法扣除中間利息，
    再參以原告除吳中隆外，另有一名子女可負擔扶養義務等情
    ，所得請求扶養費損害賠償額為1,598,267元（計算式：219
    ,240×14.00000000×1/2＝1,598,267，小數點以下四捨五入）
    。
　⒊精神慰撫金部分：
　　被害人吳中隆於本件車禍前，身體健朗，侍親至孝，原告不
    識字又早年喪妻，辛辛苦苦獨自將2名兒子拉拔成年，被害
    人吳中隆係家中長子，承擔著家庭重擔，家庭希望皆在被害
    人吳中隆身上，此時正當期冀天倫共享，因被告肇事行為竟
    剝奪被害人吳中隆之生存權，驟然天人永隔，全家陷入愁雲
    慘霧，悲痛逾恆，精神上所受痛楚，至今難以撫平，實非筆
    墨所能形容，原告為被害人吳中隆之父親，遭此變故，痛失
    至親，終日以淚洗臉，生活頓失依靠，精神上自受有極大痛
    苦，爰請求600萬元之慰撫金。
　㈢綜上，原告請求被告給付為7,757,267元（計算式：159,000
    元＋1,598,267元＋6,000,000元＝7,757,267元）。因本件車禍
    被告係肇事主因，被害人吳中隆為肇事次因，另原告已領取
    強制險2,003,498元，被告應再給付3,426,589元（計算式：
    7,757,267元×70％-2,003,498元＝3,426,589元）。原告爰依
    法再請求被告給付300萬元。
　㈣並聲明：
　⒈被告應給付原告300萬元，及自民事準備書狀繕本送達翌日起
    至清償日止，按年息5％計算之利息。　　
　⒉原告願供擔保，請准予宣告假執行。　
二、被告則以：對於原告主張之侵權行為事實、被害人吳中隆與
    被告於本件車禍之過失比例分別為30％、70％等情不爭執，對
    於原告請求賠償之殯葬費用159,000元及扶養費1,598,267元
    亦不爭執並同意給付，惟原告請求之精神慰撫金太高，希望
    判少一點，如果判很多，被告也沒有辦法付等語。並聲明：
    原告之訴駁回。
三、本院之判斷：
　㈠原告主張被告明知其並無汽車駕駛執照，於110年9月15日19
    時30分許，竟無照駕駛系爭小客車，沿雲林縣臺西鄉海口村
    某防汛道路由西往東方向行駛，行經雲林縣臺西鄉海口村台
    17線公路與防汛道路口時，本應注意防汛道路係專供渠道救
    災、搶險及維護管理之用，非屬一般道路供民眾通行使用，
    且進入無號誌交岔路口前，應充分注意有無左右來車，隨時
    採取必要之安全措施，而依當時天候晴、夜間有照明、路面
    鋪裝柏油、乾燥無缺陷、無障礙物且視距良好，並無不能注
    意之情事，竟疏未注意及此而貿然通過上開路口，適有被害
    人吳中隆騎乘系爭機車，沿雲林縣臺西鄉海口村台17線公路
    由北往南方向行駛至上開路口，見狀閃避不及而撞擊被告系
    爭小客車之左後方車門，詎被告於肇事後，明知已駕車肇事
    致人受傷，竟因懷疑自己已遭另案通緝不敢停留，遂基於肇
    事逃逸之犯意，未報警或將被害人吳中隆送醫救護，亦未留
    在現場等候處理，短暫停頓片刻後旋又駕車逕行離去。嗣經
    路旁民眾見聞後報警處理，並將被害人吳中隆送往嘉義長庚
    醫院急救，惟被害人吳中隆因受有右側硬腦膜下出血合併腦
    水腫、中線偏移、腦幹衰竭、雙側肺挫傷合併呼吸衰竭、顱
    骨骨折及右側橈骨骨折等傷害，經急救後仍於翌（16）日2
    時4分許不治死亡等事實，為被告所不爭執，並有本院110年
    度交訴字第117號刑事判決在卷可稽，復經本院職權調取該
    刑事案卷審閱無誤，足認原告上開主張之事實為真實。是被
    告就本件車禍之發生，確有過失，且被告之過失行為與被害
    人吳中隆之死亡結果間，具有相當因果關係，可以認定。
  ㈡按因故意或過失，不法侵害他人之權利者，負損害賠償責任
    ；不法侵害他人致死者，對於支出醫療及增加生活上需要之
    費用或殯葬費之人，亦應負損害賠償責任；被害人對於第三
    人負有法定扶養義務者，加害人對於該第三人亦應負損害賠
    償責任；不法侵害他人致死者，被害人之父、母、子、女及
    配偶，雖非財產上之損害，亦得請求賠償相當之金額，民法
    第184條第1項前段、第192條第1項、第2項、第194條分別定
    有明文。本件原告為被害人吳中隆之父親，其因被害人吳中
    隆之死亡致受有損害，則原告主張被告應負侵權行為之損害
    賠償責任，自屬有據。茲就原告請求之項目及金額，分別論
    述如下：
　⒈殯葬費用及扶養費部分：原告主張其因被害人吳中隆死亡而
    支出殯葬費用159,000元，並受有扶養費1,598,267元之損失
    等情，已據其提出戶籍謄本、圓晟花藝設計之免用統一發票
    收據、收據、台灣仁本生命科技（股）公司之電子發票證明
    聯及銷貨明細、臺灣地區109年簡易生命表、平均每人月消
    費支出-按區域別分、霍夫曼系數表等為佐（見本案卷第71
    至81頁），復為被告所不爭執，可信為真實。是原告請求此
    部分殯葬費用及扶養費，自屬有據，應予准許。
　⒉精神慰撫金部分：　　　
　　按不法侵害他人之權利，被害人受有非財產上損害，請求加
    害人賠償相當金額之慰撫金時，法院對於慰撫金之量定，應
    斟酌實際加害情形、所造成之影響、被害人痛苦之程度、兩
    造之身分地位經濟情形及其他一切狀況為之。本院審酌被告
    駕駛系爭小客車，沿防汛道路行駛，行經無號誌之交岔路口
    ，疏未注意左右來車，貿然穿越交岔路口，與被害人吳中隆
    所騎乘之系爭機車發生本件車禍，造成被害人吳中隆死亡，
    被告過失程度嚴重並肇事逃逸，所生損害亦重大，而原告為
    被害人吳中隆之父親，因早年喪妻，辛苦獨自將被害人吳中
    隆扶養長大成年，共同生活關係密切，且被害人吳中隆為家
    中長子，承受家中之期望與負擔，正值26歲大好青年，卻突
    遇本件車禍而喪命，原告正待其反哺之際，卻遭此重大事故
    ，致天人永隔，悲慟逾恆，無法享受天倫之樂，所受精神上
    之損害顯然重大，又參酌原告於警詢時自陳學歷為國小肄業
    、從事零工之工作（見其警詢筆錄）、家中尚有一子，依稅
    務資料顯示於108年至110年之所得分別為197,970元、186,4
    52元、178,602元、名下僅有汽車1輛，有其稅務電子閘門所
    得及財產調件明細表在卷可參（見本案卷第29至35頁），而
    被告則自陳學歷為國中畢業、目前在監執行、入監前從事幫
    人抓蛤蜊及養殖蛤蜊工作、每月收入約3萬元、家中尚有父
    母及1名女兒，依稅務資料於108年之所得為276,271元、109
    年至110年之所得為0元、名下僅有汽車1輛，亦有其稅務電
    子閘門所得及財產調件明細表附卷可佐（見本案卷第37至43
    頁）等一切情狀，本院認為原告請求之精神慰撫金以150萬
    元為適當，逾此金額之範圍，則屬無據。
　⒊綜上，原告主張之損害金額於3,257,267元範圍（計算式：15
    9,000＋1,598,267＋1,500,000＝3,257,267），應屬有據。
　㈢按損害之發生或擴大，被害人與有過失者，法院得減輕賠償
    金額或免除之，民法第217條第1項定有明文。本件車禍之肇
    事責任經檢察官送請交通部公路總局嘉義區監理所嘉雲區車
    輛行車事故鑑定會鑑定結果，認為：被告駕駛自用小客車，
    夜間由防汛道路駛出，未注意左右來車，為肇事主因（另無
    照駕駛有違規定）；被害人吳中隆駕駛普通重型機車，夜間
    未注意車前狀況，並隨時採取必要之安全措施，為肇事次因
    ，有該會嘉雲區0000000案鑑定意見書附於刑事案卷可參（
    見臺灣雲林地方檢察署110年度偵字第6973號偵查卷宗第235
    至238頁）。是被害人吳中隆對於損害之擴大亦與有過失。
    又原告主張本件車禍之過失責任比例為被告應負擔70％、被
    害人吳中隆應負擔30％等情，為被告所不爭執，本院參酌被
    害人吳中隆與被告違反注意義務之情節、態樣，可認被害人
    吳中隆與被告就本件車禍之損害結果，應分別負擔30％、70％
    之過失責任。被害人吳中隆既與有過失，原告係因被害人吳
    中隆之死亡而得請求賠償，自應承擔被害人吳中隆之過失責
    任，則應減輕被告之賠償金額30％。依此計算之結果，原告
    得請求被告賠償2,280,087元（計算式：3,257,267×0.7≒2,2
    80,087，小數點後四捨五入）。
　㈣按保險人依本法規定所為之保險給付，視為被保險人損害賠
    償金額之一部分；被保險人受賠償請求時，得扣除之，強制
    汽車責任保險法第32條定有明文。強制汽車責任保險法第32
    條之規定，係因保險人之給付乃由於被保險人支付保險費所
    生，性質上屬於被保險人賠償責任之承擔或轉嫁，自應視為
    加害人或被保險人損害賠償金額之一部分，為避免受害人雙
    重受償，渠等於受賠償請求時，自得扣除之（最高法院94年
    度台上字第359號判決意旨參照）。本件原告因被害人吳中
    隆本件車禍死亡，已受領強制汽車責任保險之給付2,003,49
    8元，有原告之口湖椬梧郵局帳戶存摺內頁在卷可憑（見本
    案卷第131頁），則依上開法律規定，自應將強制汽車責任
    保險之給付金額自被告應賠償之金額中扣除。從而，原告上
    開得請求之金額2,280,087元於扣除強制汽車責任保險給付2
    ,003,498元後，其於276,589元（計算式：2,280,087－2,003
    ,498＝276,589）範圍內之請求，於法有據，就超過上開金額
    部分，即屬無據。
　㈤按給付無確定期限者，債務人於債權人得請求給付時，經其
    催告而未為給付，自受催告時起，負遲延責任。其經債權人
    起訴而送達訴狀，或依督促程序送達支付命令，或為其他相
    類之行為者，與催告有同一之效力；遲延之債務，以支付金
    錢為標的者，債權人得請求依法定利率計算之遲延利息；應
    付利息之債務，其利率未經約定，亦無法律可據者，週年利
    率為5％，民法第229條第2項、第233條第1項前段及第203 條
    分別定有明文。本件原告之民事準備書狀繕本是於111年5月
    16日送達於被告，此有本院送達回證在卷可憑（見本案卷第
    93頁），是原告請求自民事準備書狀繕本送達之翌日即111
    年5月17日起至清償日止，按週年利率5％計算之利息，並無
    不合，應予准許。
四、從而，原告依侵權行為之法律關係，請求被告給付276,589
    元，及自111年5月17日起至清償日止，按週年利率5％計算之
    利息，為有理由，應予准許，逾此範圍之請求，則無理由，
    應予駁回。
五、本件事證已臻明確，兩造其餘之攻擊或防禦方法及所用之證
    據，經本院斟酌後，認為均不足以影響本判決之結果，爰不
    逐一論列，附此敘明。　　
六、本判決原告勝訴部分係就民事訴訟法第427條第2項第11款訴
    訟適用簡易程序所為被告敗訴之判決，依民事訴訟法第389
    條第1項第3款規定，應依職權宣告假執行。至於原告敗訴部
    分，其假執行之聲請失所附麗，應併予駁回。
七、訴訟費用負擔之依據：民事訴訟法第79條。　　　
中　　華　　民　　國　　111 　年　　5 　　月　　31　　日
                  民事簡易庭    法  官  廖國勝
以上正本係照原本作成。
如對本判決上訴，須於判決送達後20日內向本院提出上訴狀。如
委任律師提起上訴者，應一併繳納上訴審裁判費。
中　　華　　民　　國　　111 　年　　5 　　月　　31　　日
                                書記官　林可芯